臺灣板橋地方法院民事判決　　　　　　　94年度訴字第1316號
原　　　告　丁○○
法定代理人　戊○○
訴訟代理人　丙○○
被　　　告　甲○○
　　　　　　乙○○
共　　　同
訴訟代理人　黃炳飛律師
上列當事人間請求撤銷贈與事件，經本院於民國94年9 月29日言
詞辯論終結，判決如下：
    主  文
原告之訴駁回。
訴訟費用由原告負擔。
    事實及理由
一、原告起訴主張：
  (一)被告甲○○經　鈞院81年度訴字第788 號民事確定判決，應
    給付原告新台幣（下同）352,536 元，及自民國81年1 月1
    日起至返還無權占有之土地時止，按每年111,637 元計算之
    損害金，截至今日共應給付原告1,859,635 元，嗣聲請強制
    執行，卻因被告諉以協商蓄意拖延而未果。又原告曾陳報原
    為被告甲○○所有坐落於台北縣土城市○○段第1209地號之
    土地（重測前為頂埔段溪頭小段0000-0000 號，下稱系爭土
    地）為可供執行之財產。詎被告甲○○為逃避債務，勾結其
    子即被告乙○○，於94年4 月25日將系爭土地無償贈與被告
    乙○○，並於同年5 月12日辦妥所有權移轉登記，致執行法
    院於同年5 月18日函囑地政機關辦理查封登記時，已失先機
    而無法辦理，使原告對於被告甲○○之債權無法受償而生損
    害。爰依民法第244 條第1 項、第4 項之規定請求撤銷被告
    二人間前揭贈與行為，並聲請命受益人回復原狀。
  (二)為此，提起本件訴訟，求為判決：被告甲○○與乙○○間
    於94年4 月25日就坐落台北縣土城市○○段第1209地號之土
    地所為之贈與行為應予撤銷。被告甲○○與乙○○間就前
    項不動產，由台北縣新莊地政事務所於94年5 月12以贈與為
    移轉原因所為之所有權移轉登記應予塗銷。
二、被告則抗辯：原告先前已查封被告甲○○所有坐落台北縣土
    城市○○段第1215地號之土地，面積265.56平方公尺，依公
    告現值每平方公尺38,384元計算，其價值相當於10,193,255
    元，已逾原告所請求之損害金4 、5 倍，是被告間於94年4
    月25日所為之贈與行為並未損及原告債權之行使，原告自不
    得請求法院撤銷，亦不得請求被告塗銷系爭不動產之所有權
    移轉登記，爰請求駁回原告之訴等語。
三、查原告主張被告甲○○經本院81年度訴字第788 號民事確定
    判決，判命應給付352,536 元，及自81年1 月1 日起至返還
    台北縣土城鄉○○段溪頭小段134 號土地之日止，按每年11
    1,637 元計算之損害金，且被告甲○○於94年4 月25日將系
    爭1209地號土地贈與被告乙○○，並於同年5 月12日辦理所
    有權移轉登記之事實，及被告甲○○抗辯其所有台北縣土城
    市○○段1215地號土地業經原告查封，該土號土地面積為26
    5.56平方公尺，94年1 月公告現值為每平方公尺為38,384元
    之事實，分別有本院81年度訴字第788 號民事判決1 件、土
    地登記謄本2 件在卷足憑，並互為對造所不爭執，均堪信為
    真實。因此，本件之爭點應為被告間之贈與與所有權移轉行
    為，是否有害及原告之債權。
四、按民法第244 條第1 項，債務人所為之無償行為，有害及債
    權者，債權人得聲請法院撤銷之。又債權人對於債務人所為
    之有償行為，如欲聲請法院予撤銷，必先證明自己之權利係
    因該項行為致受損害而後可，否則即無撤銷權行使之可言，
    最高法院48年台上字第338 號判例著有明文。查原告對於被
    告甲○○固有352,536 元之債權，並得自81年1 月1 日起至
    返還上開134 地號土地之日按年請求被告甲○○給付111,63
    7 元之損害金，惟上開債權計算至94年7 月1 日止僅為1,85
    9,635 元（計算式：352536+111637*13.5=0000000，元以下
    無條件捨去），已據原告陳述甚明。而被告甲○○經原告查
    封之1215地號土地，按94年1 月公告土地現值每平方公尺38
    ,384 元 計算結果，該筆土地之價值為10,193,255元（計算
    式：265.56*38384=00000000.04）。則被告甲○○於贈與系
    爭1209地號土地時，遭原告查封之1215地號土地已足清償積
    欠原告之債務，被告甲○○無償贈與行為雖致財產減少，仍
    難認係有害於原告之債權，即與撤銷權之要件未合。原告主
    張其債權因被告贈與系爭1209地號土地而無法受償云云，顯
    屬無據。
五、從而，原告依據民法第244 條第1 項之規定，請求撤銷被告
    間於94年4 月25日就坐落台北縣土城市○○段第1209地號土
    地所為之贈與行為，並塗銷就上開土地所為之所有權移轉登
    記，為無理由，應予駁回。
六、本件為判決之基礎事證已臻明確，原告聲請調查系爭土地贈
    與時被告繳納贈與稅為若干，及兩造其餘攻擊防禦方法，均
    與本院上開判斷不生影響，無調查與逐一論述必要，附此敘
    明。
七、結論：原告之訴為無理由，依民事訴訟法第79條，判決如主
    文。
中　　華　　民　　國　　94　　年　　10　　月　　13　　日
                  民事第三庭    法　官　何君豪
以上正本係照原本作成
如對本判決上訴，須於判決送達後20日內向本院提出上訴狀
中　　華　　民　　國　　94　　年　　10　　月　　13　　日
                                書記官　蕭興南
